【裁判字號】    89,訴,570
【裁判日期】    890317
【裁判案由】    清償借款等
【裁判全文】
臺灣高雄地方法院民事判決  八十九年度訴字第五七○號
    原      告  乙○○
    被      告  甲○○
    訴訟代理人  林水河
右當事人間清償借款等事件，本院判決如左：
    主    文
被告應給付原告新台幣伍拾捌萬玖仟陸佰元，及自民國八十八年八月六日起至清償日
止，按年息百分之五計算之利息。
訴訟費用由被告負擔。
    事    實
甲、原告方面：
一、聲明：求為判決如主文第一項所示。
二、陳述：
  (一)被告參加原告發起之自助會，約定自民國八十四年四月二十五日起，至八十六年
    十二月十日止，於每月二十五日開標，並於每年四、八、十二等月十日加開標一
    次，共四十會員，四十次，每會新台幣（下同）五千元，採內標方式，即標得互
    助會者可收取金額係死會會員每人五千元，活會會員每人五千元減標得金額。茲
    被告參加兩會，均於八十四年七月標得會款，然死會應繳之每月每會五千元會款
    （加標月份另計），僅繳至八十五年七月二十五日，爾後即未依約繳交會款，計
    積欠兩會各二十一期會款，總計二十一萬元。又，依約定（第六條），會款應於
    開標後三日內繳清，否則罰款五百元，則二會各二十一會未依限繳款，共可罰款
    二萬一千元。
  (二)被告與原告共同參加訴外人謝建國發起之互助會，八十五年一月二十七日，原告
    標得會款二十二萬五千六百元，因被告百般拜託原告借給前揭會款應急，原告心
    軟，借其應急，奈何至今三年餘，未見還款之事，則原告自可向其請求返還。
  (三)被告標得前項互助會款後，債權人任其保證人，保證其死會會款之如數給付，茲
    因被告未如期給付，原告陸續為其支付十三萬三千元，則原告亦可向其請求十三
    萬三千元會款之給付。
  (四)被告屢催不還，爰基於合會、消費借貸、墊款之法律關係，請求被告給付未付會
    款二十一萬元、罰款二萬一千元、未還借款二十二萬五千六百元及代墊款十三萬
    三千元，及自支付命令狀繕本送達被告翌日即八十八年八月六日起至清償日止，
    按年息百分之五計算之利息。
三、證據：提出互助會單二件、被告戶籍謄本一件為證，並聲請訊問證人即借款之保
    證人蔡惠美。
乙、被告方面：
一、聲明：駁回原告之訴，訴訟費用由原告負擔。
二、陳述：對原告之主張無意見。
三、證據：未提出。
    理    由
一、原告主張被告參加其所發起之自助會，約定自八十四年四月二十五日起，至八十
    六年十二月十日止，於每月二十五日開標，並於每年四、八、十二等月十日加開
    標一次，共四十會員，四十次，每會五千元，採內標方式，即標得互助會者可收
    取金額係死會會員每人五千元，活會會員每人五千元減標得金額，被告參加兩會
    ，均於八十四年七月標得會款，然死會應繳之每月每會五千元會款（加標月份另
    計），僅繳至八十五年七月二十五日，爾後即未依約繳交會款，計積欠兩會各二
    十一期會款，總計二十一萬元，且違反依第六條約定，未於開標後三日內繳清會
    款，每會須罰款五百元，則二會各二十一次未依限繳款，共可罰款二萬一千元之
    事實，已據其提出互助會單一件、被告戶籍謄本一件為證，且為被告所不爭，原
    告之上開主張自堪信為真實。
二、原告又主張被告與其共同參加訴外人謝建國發起之互助會，八十五年一月二十七
    日，原告標得會款二十二萬五千六百元，因被告百般拜託原告借給前揭會款應急
    ，原告心軟，借其應急，奈何至今三年餘，未見還款之事，業據原告提出互助會
    單一件為證，且為被告所不爭，復經證人即借款之保證人蔡惠美到庭證述：被告
    原擔任模板工人，因四處舉債，債權人催討甚急，遂要我為其籌款，因為被告有
    跟原告的會，所以找向原告借款二十二萬五千六百元應急，由我擔任保證人，現
    款項未還等語明確，亦堪信為真實。
三、原告另主張被告標得訴外人謝建國召集之互助會會款後，原告任其保證人，保證
    其死會會款之如數給付，茲因被告未如期給付，原告陸續為其支付十三萬三千元
    之事實，亦為被告於本院言詞辯論時不爭執，依法視同自認，則原告就此部分之
    主張，雖未能另行舉證，然竟因有視同自認之效力，原告即無須舉證，故原告之
    上開主張，亦堪信為真實。
四、綜上所述，被告既曾參加原告之互助會，未依約繳納會款，計二十一萬元，依約
    罰款計二萬一千元，又向原告借款二十二萬五千六百元，代墊款十三萬三千元，
    從而，原告基於合會、消費借貸、代墊款之法律關係，請求被告未繳納之會款二
    十一萬元、罰款二萬一千元、未還之借款二十二萬五千六百元、代墊款十三萬三
    千元，計五十八萬九千二百元，及自起訴狀繕本送達被告之翌日即八十八年八月
    六日起至清償日止，按年息百分之五計算之利息，即有理由，應予准許。
五、結論：原告之訴為有理由，依民事訴訟法第七十八條，判決如主文。
中      華      民      國    八十九    年      三      月     十七    日
                              臺灣高雄地方法院民事第一庭
~B法      官  郭貞秀
右為正本係照原本作成。
如不服本判決，應於送達後廿日內，向本院提出上訴狀並表明上訴理由，如於本判決
宣示後送達前提起上訴者，應於判決送達後十日內補提上訴理由書（須附繕本）。
中      華      民      國    八十九    年      三      月     十七     日
~B法院書記官  胡美儀


司法院資訊處製作；財團法人民間司法改革基金會備份。
